臺灣高等法院臺南分院民事裁定　96年度再易字第21號
再審聲請人　吳 采 料
　　　　　　即吳曉雲
再審相對人　甲 ○ ○
上列當事人間請求給付借款事件，聲請人對於中華民國94年7 月
28日本院94年度再易字第8 號訴訟上和解、95年11月15日本院95
年度再易字第28號裁定、96年2 月27日本院95年度再易字第36號
裁定、96年5月4日本院96年度再易字第10號裁定，聲請再審，本
院裁定如下：
    主  文
聲請駁回。
聲請再審訴訟費用由聲請人負擔。
    理  由
一、再審聲請意旨略以：（一）原和解筆錄成立之內容，關於「
    再審被告願將再審原告於民國（下同）90年8 月20日交付珠
    寶其中三件先行交還給再審原告。」乙節，顯與再審聲請人
    之真意不符，而有無效或得撤銷之原因存在，爰依民事訴訟
    法第380條規定聲請繼續審理，乃鈞院95年度續再易字第1號
    、及95年度再易字第28號裁定，皆未就再審聲請人就聲請再
    審事由知悉在後原因予以審酌，即駁回再審聲請人之聲請，
    顯有違誤，故請鈞院將原和解筆錄撤銷，請求繼續審判。（
    二）再審相對人於原確定判決審理時陳稱：「對方交付珠寶
    時我都不在場，隔天對方約我去餐廳，跟我說我父親同意珠
    寶抵債的事情，心想如果我父親同意的話，我就沒有不同意
    的理由，．．8月21 日是有在餐廳見過，因雙方都是多年的
    朋友，所以我就相信對方片面所言。．．」此與再審聲請人
    於原審主張之「再審被告確於 90年8月21日與再審原告會面
    ，且再審原告表示交予被上訴人之父轉告21日與再審原告會
    面，且再審原告表示交予被上訴人轉再審被告之珠寶，係作
    為抵償之用，且再審被告當場已為同意。」是再審聲請人主
    張上開之事實已為再審相對人同意，原確定判決就此有利於
    再審聲請人之重要證據漏未審酌，且該證據顯然使再審聲請
    人將受較有利益之裁判，且此證據既然未經斟酌，故有民事
    訴訟法第497 條所定之再審事由存在。（三）再按當事人主
    張有利於己之事實者，就其事實有舉證之責任，但同法第27
    9條至第282條不在此限，民事訴訟法第277 條定有明文。另
    按當事人於訴訟上所為之自認，於辯論主義所行之範圍內有
    拘束法院之效力，法院自應認當事人自認之事實為真，以之
    為裁判之基礎，亦有最高法院26年上字第 805號判例可參。
    依前所述，再審相對人已就再審聲請人上揭主張之事實自認
    ，且經記載於準備程序筆錄，並有庭訊錄音，復又經再審聲
    請人於前審言詞辯論時一再主張，則再審聲請人就再審相對
    人自認且有利再審聲請人之事實，不須負舉證責任，亦為上
    揭民事訴訟法所規定，原確定判決未於理由中關於此部分之
    攻擊防禦方法為記載，有判決未載理由之當然違背法令存在
    之再審事由，爰依法聲請再審以為救濟等語。
二、按「和解有無效或得撤銷之原因者，當事人得請求繼續審判
    。」、「第 500條至第502條及第506條之規定，於前項情形
    準用之。」、「再審之訴，應於30日之不變期間內提起。」
    、「前項期間，自判決確定時起算，判決於送達前確定者，
    自送達時起算；其再審之理由發生或知悉在後者，均自知悉
    時起算。」、「再審之訴不合法者，法院應以裁定駁回之。
　　」、「對於確定裁定聲請再審程序，準用上開規定。」民事
    訴訟法第380條第2項、第3項、第500條第1項、第2項、第50
    2條第1項、507 條，分別定有明文。又如主張其再審理由知
    悉在後者，應就所主張之事實負舉證之責任，亦經最高法院
    著有30年抗字第443 號判例在案。另按當事人提起再審之訴
    或聲請再審，雖聲明係對某件再審判決或裁定為再審，但審
    查其再審訴狀理由，實為指摘原確定裁判或前次之再審裁判
    如何違法，而對該聲明不服之再審判決或裁定，則毫未指明
    有如何法定再審理由，此種情形，可認為未合法表明再審理
    由，逕以其再審（再審之訴或聲請再審）為不合法裁定駁回
    之。所謂表明再審理由，必須指明確定判決有如何合於法定
    再審事由之具體情事始為相當，倘僅泛言有何條款之再審事
    由，而無具體情事者，仍難謂已合法表明再審事由。既未合
    法表明再審事由，即為無再審之事由，性質上無庸命其補正
    ，復據最高法院著有69年2月5日第三次民事庭會議決定(一)、
    61 年臺再字第137號判例意旨足參。
三、經查本件再審聲請人前已就本院94年度再易字第8 號給付借
    款事件，主張其與再審相對人於94年7 月28日成立之訴訟上
    和解，有民事訴訟法第380條第2項無效或得撤銷之原因事由
    ，請求繼續審判，經本院以95年度再易字第28號、95年度再
    易字第36號案件、及96年度再易字第10號，認該和解筆錄已
    於94年8月1日送達於再審聲請人，有本院送達回證存卷足稽
    （見本院94年度再易字第8 號卷第95頁），乃再審聲請人竟
    依序遲至95年10月6日、11月28日、及96年3月22日，始分別
    對該94年7 月28日之訴訟上和解提起再審之訴，復未依首揭
    判例意旨舉證證明再審理由知悉在後，顯已逾30日之不變期
    間，而均遭駁回其再審之訴在案。復經本院依職權調閱本院
    95 年度續再易字第1號、95年度再易字第36號、96年度再易
    字第10號卷宗查核屬實。茲再審聲請人又於96年5月 25日，
    仍以上揭訴訟上之和解有民事訴訟法第380條第2項之無效或
    得撤銷之原因為由，對本院94年度再易字第8 號訴訟上之和
    解聲請再審，觀諸再審聲請人所提再審聲請狀之理由，猶以
    同一事由指摘本件原訴訟上和解如何違法，並未舉證證明上
    開和解有何無效或得撤銷之原因事由，且敘明該再審理由係
    知悉在後，顯已逾再審之30日法定不變期間，於法已有未合
    。另再審聲請人就本院95年度再易字第28號再審案件，亦未
    舉證證明其再審理由知悉在後，顯亦已逾30日不變期間，自
    亦不合法。至再審聲請人就本院95年度再易字第36號再審案
    件，雖未逾30日之不變期間，然未舉證證明有合於法定再審
    事由之具體情事，亦為不合法；復又於96年5月9日收受本院
    96 年度再易字第10號裁定，於30日之不變期間內，即96年5
    月25日聲請本件再審，主張有民事訴訟法第496 條第1項第1
    款及同法第497條之事由，惟其所舉再審事由係就本院94年2
    月15日93年度上易字第226 號確定判決認事用法之爭執，亦
    非就該裁定指明有合於法定再審事由之具體情事，亦不合法
    。
四、綜上所述，再審聲請人就本院94年度再易字第8 號訴訟上和
    解、95年度再易字第28號裁定、95年度再易字第36號裁定、
    96年度再易字第10號裁定，提起本件再審之訴，均為不合法
    ，應予駁回。
五、據上論結，本件再審聲請為不合法，應依民事訴訟法第 502
    條第1項、第507條、第95條、第78條，裁定如主文。
中　　華　　民　　國　　96　　年　　7 　　月　　6 　　日
                  民事第四庭  審判長法　官　王惠一
                                    法　官　蘇重信
                                    法　官　林永茂
上為正本係照原本作成。
不得再抗告。
中　　華　　民　　國　　96　　年　　7 　　月　　6 　　日
                                    書記官  謝素嬿
